臺灣新竹地方法院刑事判決
110年度易字第551號
公  訴  人  臺灣新竹地方檢察署檢察官
被      告  李承祐


上列被告因侵占等案件，經檢察官提起公訴（109年度偵字第132
14號），本院判決如下：
    主  文
李承祐犯侵占罪，處拘役貳拾日，如易科罰金，以新臺幣壹仟元
折算壹日；又犯竊盜罪，處拘役伍拾日，如易科罰金，以新臺幣
壹仟元折算壹日。應執行拘役陸拾日，如易科罰金，以新臺幣壹
仟元折算壹日。
    犯罪事實
一、李承祐與李承恩為朋友關係（李承恩係李承祐表姐婆婆之乾
    兒子），李承祐於民國109年11月間借住於李承恩位於臺中
    市○○區○○路0段000○0號5樓之1居處。而分別為下列犯行：
（一）於109年11月19日晚上11時50分許，因李承恩於該居處與
      其女友楊妍芝發生爭吵，李承祐在旁勸阻，李承恩即將附
      表編號1、2所示之手機交予李承祐收執保管，詎李承祐明
      知該2支手機僅係李承恩交付保管，竟意圖為自己不法之
      所有，趁隙帶離而將之侵占入己。
（二）復另意圖為自己不法之所有，基於竊盜之犯意，趁李承恩
      與女友爭吵不注意之際，於上址居處客廳內拿取李承恩所
      有之BMW廠牌、車牌號碼000-0000號自用小客車鑰匙1支，
      將之駛離而竊取該車得逞。
（三）嗣經李承恩發現上揭車輛遭李承祐竊取後報警處理，李承
      祐之父親李龍堆於109年11月20日接獲通知後帶同李承祐
      到案，經警於109年11月21日扣得上開失竊車輛（含車鑰
      匙）及附表編號2所示手機（均發還李承恩）而查悉上情
      ；附表編號1所示手機另經李承祐於109年11月22日返還李
      承恩。
二、案經李承恩訴由新竹縣政府警察局竹北分局報告臺灣新竹地
    方檢察署檢察官偵查起訴。
    理  由
壹、證據能力之認定：
一、本件被告之供述，被告並未主張係以不正方法取得或筆錄記
    載與實際所述不符合之情形而無證據能力，足認被告於警詢
    、檢察事務官詢問、偵訊時之供述，均屬出於自由意識之陳
    述，無何任意性之瑕疵可指，應具有證據能力。
二、次按被告以外之人於審判外之言詞或書面陳述，除法律有規
    定者外，不得作為證據，刑事訴訟法第159條第1項固定有明
    文；惟被告以外之人於審判外之陳述，雖不符同法第159條
    之1至第159條之4之規定，而經當事人於審判程序同意作為
    證據，法院審酌該言詞陳述或書面陳述作成時之情況，認為
    適當者，亦得為證據。又當事人、代理人或辯護人於法院調
    查證據時，知有第159條第1項不得為證據之情形，而未於言
    詞辯論終結前聲明異議者，視為有前項之同意，刑事訴訟法
    第159條之5第1項、第2項亦定有明文。查本案被告以外之人
    於警詢、檢察事務官詢問時之證述，雖均屬被告以外之人於
    審判外之言詞陳述，然被告就上開被告以外之人之審判外之
    陳述，於本院審理中並不爭執證據能力，復未曾於言詞辯論
    終結前聲明異議；而本院審酌該等證人之證述作成時之情況
    ，並無不能自由陳述之情形，亦無違法取證及證明力過低之
    瑕疵，且與待證事實具有關連性，認為以之作為證據應為適
    當，依前揭規定說明，自得為證據。
三、至本院下列所引用其餘非供述證據部分，被告於本院均未主
    張排除該非供述證據之證據能力，且迄本院言詞辯論終結前
    均未表示異議，本院審酌前揭非供述證據之取得過程亦無何
    明顯瑕疵，且無顯有不可信之情況，認均有證據能力。
貳、實體部分：
一、認定犯罪事實所憑之證據及認定之理由：
（一）被告就上揭犯罪事實於警詢、檢察事務官詢問、偵訊時及
      本院準備程序及審理時分別供述、坦認在卷（見偵卷第11
      至13、42至43、67至69頁，本院卷第105至112、160至162
      頁）。
（二）經證人李龍堆於警詢、證人即告訴人李承恩於警詢、檢察
      事務官詢問及本院審理時證述明確（見偵卷第14至14頁反
      面、18至19、48至49、67至69頁，本院卷第142至155頁）
      。
（三）且有竹北分局竹北派出所警員梁尚軒於109年11月21日製
      作之職務報告1份（見偵卷第9至10頁）、新竹縣政府警察
      局竹北分局搜索扣押筆錄、扣押物品收據、扣押物品目錄
      表各1份（見偵卷第22至27頁）、109年11月21日贓物認領
      保管單1份（見偵卷第28頁）、失車-案件基本資料詳細畫
      面報表1份（見偵卷第29頁）、新竹縣政府警察局車輛尋
      獲電腦輸入單影本1份（見偵卷第30頁）、（證人李承恩
      ）車輛詳細資料報表1份（牌照號碼：BHB-5282）（見偵
      卷第31頁）、扣案物照片6張（見偵卷第33至34頁）、失
      車-案件基本資料詳細畫面報表1份（見偵卷第54頁）、臺
      中市政府警察局車輛協尋電腦輸入單1份（見偵卷第55至5
      6頁）、臺中市政府警察局第六分局西屯派出所受理各類
      案件紀錄表1份（見偵卷第58頁）、臺灣新竹地方檢察署
      檢察事務官勘驗報告1份（見偵卷第72至88頁）等資料在
      卷可參，且有被告提出之「告訴人與被告對話紀錄光碟1
      片」存卷可佐（置於偵卷偵查光碟片/錄音帶存放袋內）
      。
（四）綜上所述，被告前揭任意性自白應堪採信，其前揭侵占、
      竊盜犯行事證明確，自均應予以依法論科。
二、論罪及科刑：
（一）核被告就犯罪事實一（一）所為，係犯刑法第335條第1項
      之侵占罪；就犯罪事實一（二）所為，係犯刑法第320條
      第1項之竊盜罪。
（二）被告所為上揭2罪，行為態樣不同，犯意各別、行為互殊
      ，應予以分論併罰。
（三）爰審酌被告與告訴人前為友人關係，明知僅係受告訴人之
      託代為保管手機2支，竟將之侵占入己，並另竊取告訴人
      之車輛，不尊重他人財產權，造成告訴人受有損害，所為
      實值非難，併衡酌被告所侵占、竊取之物之財物價值，且
      嗣後均已返還告訴人，及被告犯後已坦承犯行之犯後態度
      ，暨其智識程度、工作、家庭及經濟狀況，前無經法院判
      處罪刑之刑事前案紀錄（參見臺灣高等法院被告前案紀錄
      表）等一切情狀，分別量處如主文所示之刑，並均諭知易
      科罰金之折算標準；及定其應執行之刑，並諭知易科罰金
      之折算標準。
三、沒收：
    被告所侵占、竊得之物均已經發還、返還告訴人，自無庸再
    就被告犯罪所得宣告沒收。
四、不另為無罪之諭知部分：
（一）起訴意旨雖以：被告亦有於上揭時間、地點，意圖為自己
      不法之所有，基於竊盜之犯意，竊取附表編號3、4所示之
      皮夾、包包，此部分亦成立刑法第320條第1項之竊盜罪嫌
      等語。
（二）按犯罪事實應依證據認定之，無證據不得認定犯罪事實、
      不能證明被告犯罪者，應諭知無罪之判決，刑事訴訟法第
      154條第2項、第301條第1項分別定有明文。又刑事訴訟法
      第156條第2項規定，被告雖經自白，仍應調查其他必要之
      證據，以察其是否與事實相符。立法目的乃欲以補強證據
      擔保自白之真實性；亦即以補強證據之存在，藉之限制自
      白在證據上之價值。而所謂補強證據，則指除該自白本身
      外，其他足資以證明自白之犯罪事實確具有相當程度真實
      性之證據而言。再按，事實之認定，應憑證據，如未能發
      現相當證據，或證據不足以證明，自不能以推測或擬制之
      方法，以為裁判基礎；又認定不利於被告之事實，須依積
      極證據，苟積極證據不足為不利於被告事實之認定時，即
      應為有利於被告之認定，更不必有何有利之證據。據此，
      刑事訴訟上證明之資料，無論為直接證據或間接證據，均
      須達於通常一般之人均不致於有所懷疑，而得確信為真實
      之程度，始得據為有罪之認定，若關於被告是否犯罪之證
      明未能達此程度，而有合理性懷疑之存在，致使無從形成
      有罪之確信，根據「罪證有疑、利於被告」之證據法則，
      即不得遽為不利被告之認定。復檢察官對於起訴之犯罪事
      實，倘其所提出之證據，不足為被告有罪之積極證明，或
      其指出之證明方法，無從說服法院以形成被告有罪之心證
      ，基於無罪推定之原則，自應為被告無罪判決之諭知。
（三）被告於本院審理時堅詞否認有何此部分犯行，辯稱其沒有
      要竊取車內物品之意等語。經查：
　　　被告於將車輛返還告訴人時，告訴人經警方陪同檢視車輛
      ，相關證件、皮夾、包包等都還在車內等情，已經證人即
      告訴人於警詢時證述在卷（見偵卷第18頁反面），又附表
      編號3、4所示之物，係在被告將車輛竊得開走時，原本就
      放在車內一情，亦經證人即告訴人於警詢、檢察事務官詢
      問及本院審理時證述在卷，雖證人即告訴人於本院審理時
      證稱車輛找回時，其發現附表編號3、4所示之皮夾、包包
      內東西都還在，但呈現被翻過的狀態、東西散落等語（見
      本院卷第154至155頁），然此已為被告所否認，並稱東西
      都是整齊放在那邊、未曾翻找過附表編號3、4皮夾、包包
      內之物品等語（見本院卷第155頁），且證人即告訴人於
      警詢時未曾就車輛尋回時車內物品之狀態有所說明，卷內
      亦無有關車輛尋回時車內狀態之相片或影像資料，尚無從
      僅以證人即告訴人所述遽為不利被告認定之依據。從而，
      案發時被告既然係在上址居處客廳時，基於竊取上揭車輛
      之犯意拿取鑰匙後，逕行駕駛上揭車輛離開，尚無從遽認
      其初始即知悉車內併放置有如附表編號3、4所示一般人難
      預見會放置在車內之財物，亦無任何證據足認被告在發現
      車內有附表編號3、4之物時，就此部分主觀上有何不法所
      有之意圖，且其將上揭竊得之車輛返還告訴人時，附表編
      號3、4所示之物確實仍在車內、並未短少任何物品，是其
      坦承當時有要竊取上揭車輛，然辯稱並無竊取附表編號3
      、4所示之物之意，尚非不可採，此部分既無其他積極資
      料足認被告斯時就此部分物品亦有意圖不法所有之竊盜犯
      意，自無從逕以竊盜罪相繩，然此部分倘成立犯罪，與上
      開有罪部分具有一罪之關係，爰不另為無罪之諭知。
據上論斷，應依刑事訴訟法第299條第1項前段，判決如主文。
本案經檢察官高如應提起公訴，經檢察官陳中順到庭執行職務。
中    華    民    國    111    年    4      月   21   日
                   刑事第八庭   審判長法  官  廖素琪
                                      法  官  潘韋廷
                                      法  官  林哲瑜
以上正本證明與原本無異。　　　　　　　　　　　　　　　　
如不服本判決應於收受本判決後20日內向本院提出上訴書狀，上
訴書狀應敘述具體理由。上訴書狀未敘述上訴理由者，應於上訴
期間屆滿後20日內補提理由書狀於本院(均須按他造當事人之人
數附繕本 )「切勿逕送上級法院」。
中　　華　　民　　國　　111 　年　　4 　　月　　22　　日
                                      書記官  胡家寧
附錄本案論罪科刑法條：
刑法第335條第1項
意圖為自己或第三人不法之所有，而侵占自己持有他人之物者，
處五年以下有期徒刑、拘役或科或併科三萬元以下罰金。

刑法第320條第1項
意圖為自己或第三人不法之所有，而竊取他人之動產者，為竊盜
罪，處五年以下有期徒刑、拘役或五十萬元以下罰金。

附表：
編號 物品 數量 1 IPHONE 11 PROMAX手機 1支 2 IPHONE XS手機 1支 3 GUCCI皮夾 1個（內含身分證2張、健保卡1張、汽機車駕照2張、合作金庫金融卡1張） 4 BOTTEGA VENETA手提包 1個